臺灣臺中地方法院刑事判決　　　　　　　　　　　　　九十四年度訴字第二五二號
　　公　訴　人　臺灣臺中地方法院檢察署檢察官
　　被　　　告　丙○○
　　指定辯護人　本院公設辯護人乙○○
右列被告因毒品危害防制條例案件，經檢察官提起公訴（九十四年度偵緝字第三七號
），本院判決如左：
    主  文
丙○○連續販賣第一級毒品，處有期徒刑捌年；扣案之毒品海洛因貳包（驗餘合計淨
重零點壹公克、空包裝總重零點肆貳公克），均沒收銷燬之。因販賣第一級毒品所
得之財物新臺幣貳仟元，沒收之，如全部或一部不能沒收時，以其財產抵償之。
    犯罪事實
一、丙○○意圖營利，基於販賣第一毒品海洛因之概括犯意，各於民國九十三年六月
    底某日、同年七月十五日晚間七、八時許及同年七月二十九日下午三時許，均在
    台中市○○區○○路四九六號，分別以新臺幣（下同）五百元、一千元、五百元
    之價格，連續三次販賣第一級毒品海洛因給甲○○，而牟取不法利益。其間交易
    之方式，除第一次由真實姓名年籍不詳、綽號「阿文」之成年男子偕甲○○至上
    址介紹與丙○○認識而購買外，其餘二次均由甲○○以其持用之0000000
    000號行動電話撥打0000000000號行動電話聯繫丙○○，約定在上
    述地點見面，待甲○○抵達後，丙○○經該址門口處之監視器察看無誤，始讓甲
    ○○入內進行交易。嗣於九十三年七月二十九日下午三時許，甲○○至上址以五
    百元之代價向丙○○購買毒品海洛因二包離開後，為警方跟監至台中市○○路○
    段與軍功路口時查獲，扣得其向丙○○所購得之毒品海洛因二包（驗餘合計淨重
    ０‧一三公克、空包裝總重０‧四二公克）與塑膠勺子、注射針筒各一支（甲○
    ○所涉施用毒品案件由檢察官另案處理），並向警方供述上述海洛因二包甫於上
    址向丙○○所購得，進而查悉上情。
二、案經台中巿警察局移送臺灣臺中地方法院檢察署檢察官偵查起訴。
    理  由
一、被告丙○○經本院訊問後，雖坦承經一名「賀炳文」之人介紹，於九十三年六月
    間認識甲○○，並有於九十三年五月至七月間止居住在台中巿北屯區○○路四九
    六號，亦不否認曾以0000000000號行動電話與0000000000
    號行動電話通話，惟矢口否認前揭連續販賣第一級毒品罪，辯稱絕無販賣海洛因
    給甲○○，僅曾與李某合資購買海洛因一次，且以上述行動電話與甲○○聯繫者
    ，並非販賣海洛因給甲○○之事云云。經查：
    (一)甲○○因涉嫌施用毒品案件，為警於九十三年七月二十九日下午三時許在台中
      巿北屯區○○路○段與軍功路口查獲，當場扣得白粉二包及塑膠勺子、注射針
      筒各一支，案經本院於同日以九十三年度毒聲字第八九０號裁定令入勒戒處所
      觀察、勒戒後，因認有繼續施用毒品之傾向，再由檢察官聲請本院以九十三年
      度毒聲字第一一三八號裁定令入戒治處所施以強制戒治，及上述白粉二包經法
      務調查局鑑定之結果，均含第一級第６項毒品海洛因成分（驗餘合計淨重０‧
      一三公克、空包裝總重０‧四二公克）等事實，業據本院調取臺灣臺中地方法
      院檢察署九十三年度毒偵字第二八一五號、九十三年度戒執一字第一五二號及
      本院上開毒聲字等案件之卷證，審核無誤。
    (二)關於前開扣案毒品海洛因二包之來源，甲○○於九十三年十一月一日檢察官偵
      訊時具結證述：他曾向「陳清龍」之人購買毒品海洛因三次，時間分別為九十
      三年六月底、七月中旬及七月底為警查獲當天，地點均在台中巿內某同一地址
      ，第一、三次購買之價格均為五百元，第二次則為一千元等語。次於同年月十
      二日偵訊時又證述：他被查獲時，已當場告知警方是向綽號「阿隆」之人購買
      海洛因，他不知此人之真實姓名，但如果找到此人，不論當面指認或錄影指認
      ，他均可辨識出該名「阿隆」；且九十三年七月十五日當天晚間，他確有向「
      丙○○」買過一次等語。末於九十四年一月五日偵訊時再具結證稱：當天偵訊
      時檢察官所播放影像光碟片中之人，即為他購買毒品之來源、人稱「清隆」（
      台語）之人，他害怕當面指認時，將會遭到報復等語。惟至本院審理時，於具
      結後改稱：他並未向被告購買海洛因，乃二人合資後由被告向他人購買，被告
      取得海洛因後，再通知他前去領取，他不管被告所交付之海洛因與其出資額是
      否相符，警詢筆錄記載他供述向被告購買等語，乃警方自行製妥筆錄後，令他
      簽名，至受偵訊時，檢察官是問他向誰「拿」的，他才供稱是「阿隆」等語。
      證人甲○○雖有上述先後不同之證言，然基於以下之理由，本院認為應以其偵
查中之證詞為可採：
      1.「販賣」毒品與「轉讓」毒品雖為毒品危害防制條例第四條及第八條所規定
        不同之構成要件，而在通常情況下，可以合理地認為證人甲○○應無此等法
        律概念；但「買」、「賣」乃一般人皆能通曉其意義之社會基本生活事實，
        以證人甲○○現年已二十八歲之經驗法則而言，對於上述基本生活事實之概
        念，當然不會與「合資購買」有所混淆，以致於在對外表示時，誤將「合資
        購買者」解為「出賣人」，故當其證述是向「某人」購買海洛因時，任何人
        皆可無所懷疑地相信甲○○非常明瞭其本身此項證詞之意義乃指「某人」將
        海洛因賣給他，而不可能衍生其他誤解。
      2.證人甲○○於本院審理時尚證述：他是從九十三年一、二月間起至同年七月
        二十九日止連續施用毒品海洛因，期間約有半年，每隔二、三日施用一次，
        若一次購買一千元之海洛因，約足供其施用三、四日之久等語（見本院卷第
        五一－五二頁）。從上述事實加以判斷，甲○○於其連續施用海洛因之半年
        間，早已累積多次購買毒品海洛因之經驗，著實不可能將「合資購買者」誤
        指為「出賣人」。且參其施用毒品案件之偵查卷宗，甲○○不僅於九十三年
        七月二十九日警詢時自白前開扣案之海洛因二包是甫向綽號「清龍」之男子
        所購買，同日經檢察官偵訊時仍再度自白扣案之海洛因是向「清龍」買來的
        （以上見九十三年度毒偵字第二八一五號卷第二、十六頁），其後又於本件
        九十三年十一月一日、同年月十二日、九十四年一月五日受檢察官偵訊時，
        數度具結證述向被告購買海洛因，有如前述，總計於上述期間內多次之供述
        ，不僅先後一致指稱是向被告購買海洛因，也未見矛盾；則若謂其至本院審
        理時始驚覺先前均將「合資購買者」誤指為「出賣人」，在無其他特別事證
        可以合理化證人此項轉折之情形下，輕率地認定其審理中之證詞較為可採時
        ，豈不違反經驗法則及論理法則？
      3.證人甲○○於九十四年一月五日具結受檢察官偵訊，而透過檢察官當庭所播
        放之影像光碟片，指認被告即為其購買海洛因之對象後，特別言及在他指認
        被告後，害怕當面指認時，會遭被告報復等語（見本件偵查卷第二八頁）。
        依其上開證詞，可知甲○○於偵查中作證時相當清楚其指證向被告購買海洛
        因後，不僅非常不利於被告，且可能將招致本身受到報復之嚴重後果，惟正
        因其顯露深諳上述利害關係之此項事實，又更加強擔保其偵查中證詞之可信
        度；同時亦基於上開證詞之故，而使人合理地懷疑甲○○恐懷有上開顧慮，
        以致於本院審理時改為迴護被告之態度，相對地再次削弱其審理中證詞之真
        實性。
      4.經綜合前述各項分析、比較之結果，顯以甲○○於偵查中具證之證詞為可採
        ；且被告與甲○○之間無怨無仇，不曾發生衝突，為其等於本院審理時所是
        認；故甲○○於偵查中之證詞，應屬實無誤。
    (三)被告曾於前述時地連續三次販賣毒品海洛因給甲○○等事實，不獨有甲○○前
      開證詞可憑，尚有：1.證人即查獲甲○○之警員張信郎於偵訊時具結證述：其
      於前開時地查獲甲○○後，扣得毒品海洛因，而據甲○○當場告稱甫在台中巿
      和順街四九六號向丙○○所購得等語；2.證人夏國生於偵訊時具結證述：其名
      下之0000000000號行動電話乃被告買好易付卡後，借用其國民身分
      證及健保卡所開卡，他曾告知不可供犯罪之用等語；3.被告所持用之0000
      000000號與甲○○之0000000000號行動電話之雙向通聯紀錄
      ，顯示其間確於九十三年七月十五日晚間七、八時許，與同年七月二十九日下
      午三時許等二個時段之前後，有密集之聯繫；4.前述扣案已檢驗出含有海洛因
      成分之毒品二包等相關證據方法，均與甲○○於偵查中不利被告之證詞契合，
      足為佐證。
    (四)被告與甲○○約於九十三年六月間始經人介紹而認識，無甚交情，此已分據其
      等於本院審理時供明在卷，互核相符。且至九十三年七月二十九日止，甲○○
      僅共向被告購買三次海洛因之事實，亦已得證有如前述。既素無淵源、也非熟
      識、又無仇怨，則被告連續三次販售海洛因給甲○○時，顯然存有意圖營利之
      目的。
    (五)綜合前述，本件事證明確，前揭被告連續販賣第一級毒品海洛因，而牟得二千
      元不法利益之犯行，已足可認定；其否認犯行之辯解，並非可採。
二、核被告丙○○所為，係犯毒品危害防制條例第四條第一項之販賣第一級毒品罪；
    其販賣前後持有毒品海洛因之低度行為應為販賣之高度行為所吸收，不另論罪。
    又先後三次販賣之犯行，時間緊接，所犯構成要件相同，顯係基於概括之犯意反
    覆為之，為連續犯，依刑法第五十六條，應以一罪論，且除上開法定刑為死刑、
    無期徒刑之部分外，加重其刑。查毒品危害防制條例第四條第一項之法定刑為死
    刑或無期徒刑，處無期徒刑者，得併科新臺幣一千萬元以下罰金；此以被告僅販
    賣海洛因三次，先後共得二千元之事實而言，所得著實不多，此種犯罪情狀縱予
    宣告上開法定最低刑度之無期徒刑，在客觀上仍足以引起一般同情，認嫌過重，
    而非不可憫恕，故依刑法第五十九條減輕其刑；關於法定刑為死刑、無期徒刑以
    外之部分，並先加後減之。爰審酌被告藉散播毒品戕害他人身心為手段，以換取
    本身不法之利益，惡性非輕，為衡平其惡害，及促其警惕，日後遠離毒品，並考
    量其犯罪之手段、所得、犯後態度等一切情狀後，量處如主文所示之刑。扣案之
    白粉二包經法務部調查局鑑定之結果，均含有第一級第６項毒品海洛因成分（驗
    餘合計淨重０‧一三公克、空包裝總重０‧四二公克），此有該局鑑定通知書一
    紙可明，應依毒品危害防制條例第十八條第一項前段，均沒收銷燬之；至被告因
    犯販賣第一級毒品罪所得之財物新臺幣二千元，則應依毒品危害防制條例第十九
    條第一項沒收之，如全部或一部不能沒收時，以其財產抵償之。
據上論斷，應依刑事訴訟法第二百九十九條第一項前段，毒品危害防制條例第四條第
一項、第十八條第一項前段、第十九條第一項，刑法第十一條前段、第五十六條、第
五十九條，判決如主文。
中      華      民      國      九十四      年      三    月    十六    日
                                        審判長法  官  王鏗普
                                              法  官  唐敏寶
                                              法  官  莊深淵
右正本證明與原本無異。
如不服本判決，應於送達後十日內向本院提出上訴狀（須附繕本），上訴於台灣高等
法院台中分院。
                                              書記官
中      華      民      國      九十四      年      三    月    十六    日
附錄論罪科刑法條
毒品危害防制條例第四條第一項：
製造、運輸、販賣第一級毒品者，處死刑或無期徒刑；處無期徒刑者，得併科新台幣
一千萬元以下罰金。
